臺北高等行政法院判決　　　　　　　　　　　　　　　九十三年度簡字第四一五號
　　原　　　告　維勳螺絲股份有限公司
　　代　表　人　甲○○
　　被　　　告　臺北縣政府
　　代　表　人　乙○○代理縣.
　　訴訟代理人　丙○○
　　　　　　　　丁○○
　　　　　　　　戊○○
右當事人間因空氣污染防制法事件，原告不服行政院環境保護署中華民國九十二年一
月二十八日環署訴字第０九一００七一五四八號訴願決定，提起行政訴訟。本院判決
如左：
　  主      文
原告之訴駁回。
訴訟費用由原告負擔。
　　事      實
一、事實概要：原告係從事螺絲生產加工作業，嗣經被告所屬環境保護局於九十一年
    七月二十五日稽查發現原告生產製程並無適當污染防治措施，致產生明顯粒狀污
    染物散布於空氣中，被告以其違反空氣污染防制法第三十一條第一項第一款規定
    ，依同法第六十條規定裁處新台幣（下同）十萬元罰鍰，並限於九十一年九月二
    十四日前改善完成。原告不服，提起訴願，亦遭決定駁回，遂向本院提起行政訴
    訟。
二、兩造聲明：
　(一)原告聲明：
　　1.訴願決定、原處分均撤銷。
　　2.訴訟費用由原告負擔。
　(二)被告聲明：
    1.駁回原告之訴。
    2.訴訟費用由被告負擔。
三、兩造主張：
　(一)原告起訴意旨略謂：按原告經營螺絲冷段加工業，無使用散熱油從事加工，均係
    機台潤滑油回收時碰到螺絲產生微熱少許油煙，更無明顯顆粒狀物。又原告因廠
    房二樓漏水及龜裂，自九十二年五月十八日進行為期約九十天之拆除抽排油煙等
    工程，嗣修建後再裝回抽排煙機。另原告與被告達成協議，限期一個月做好新設
    備，然被告不到一個月即開單告發，且被告亦未善盡告知如何防制之職責，是被
    告所為處分顯有違誤。
　(二)被告答辯意旨略謂：
　　1.按「在各級防制區及總量管制區內，不得有下列行為：一、從事燃燒、融化、
      煉製、研磨、鑄造、輸送或其他操作，致產生明顯之粒狀污染物，散布於空氣
      或他人財物。」、「違反第三十一條第一項各款情形之一者，處新臺幣五千元
      以上十萬元以下罰鍰；其違反者為工商廠、場，處新臺幣十萬元以上一百萬元
      以下罰鍰。」，分別為空氣污染防制法第三十一條第一項第一款及第六十條第
      一項所規定。原告從事螺絲生產加工作業，於製程中因無有效收集及處理逕行
      排放於廠外空氣中，致產生明顯之粒狀污染物，造成空氣污染，被告依法處分
      並無不當。
    2.次按本件稽查當時發現，機台潤滑油回收時接觸螺絲產生油煙，即係粒狀污染
      物，過程未經收集及處理逕行排放於廠外空氣中，顯已違反空氣污染防制法第
      三十一條第一項第一款之規定，並非原告所謂無抽排設備即處罰，顯然與事實
      不符。
    3.又按原告稱「那麼給你們一個月改善期。不料二十五天左右我公司收到違反空
      污罰處分書」一節，按當時已告知現場負責人（邱淑蓮）稽查時發現該廠產生
      明顯粒狀污染物（白煙），過程未經收集及處理逕行排放於廠外空氣中，已違
      反空氣污染防制法相關規定將依法告發，並非原告所謂無抽排設備即處罰。另
      現場負責人稱「有請人估價（無法提供合約書及證明何時改善完成），並希望
      給改善時間，將於一個月內改善完妥，並會告知公司負責人，且於稽查紀錄表
      簽名及在意見欄表示一個月改善」，顯見現場負責人知道將依法告發（附稽查
      記錄），且稽查時稽查員亦未承諾一個月改善就可以免罰等語，被告依法告發
      並無不妥。
　　理      由
一、本件起訴時被告之代表人原為蘇貞昌，嗣於本件訴訟程序進行中變更為乙○○，
    茲由其聲明承受訴訟，核無不合，應予准許，合先述明。
二、按「在各級防制區及總量管制區內，不得有下列行為：一、從事燃燒、融化、煉
    製、研磨、鑄造、輸送或其他操作，致產生明顯之粒狀污染物，散布於空氣或他
    人財物。」、「違反第三十一條第一項各款情形之一者，處新臺幣五千元以上十
    萬元以下罰鍰；其違反者為工商廠、場，處新臺幣十萬元以上一百萬元以下罰鍰
    。」，分別為空氣污染防制法第三十一條第一項第一款及第六十條第一項所明文
    規定。
三、本件原告係從事螺絲生產加工作業，於生產製程中因無適當污染防治措施有效收
    集及處理，而逕行排放白煙於廠外，致產生明顯粒狀污染物散布於空氣中，造成
    空氣污染，嗣經被告所屬環境保護局於九十一年七月二十五日下午三時十五分許
    稽查查獲上情，有臺北縣政府執行違反空氣污染防制法案件處分書等影本及現場
    照片十二張附於原處分卷可稽，自堪認為真正。原告雖主張僅機台潤滑油回收時
    碰到螺絲產生微熱少許油煙，並無明顯顆粒狀物等語。惟查原告公司廠房內之配
    備在生產製程中並無妥善收集及處理之污染防治措施，致機台潤滑油回收時因接
    觸螺絲而產生白煙之明顯粒狀污染物，除有部分散布於原告公司廠房內，其餘尚
    有大量白煙逕行排放於廠外，此觀卷附現場照片十二張即明，是原告於製程中因
    無有效收集及處理，逕行排放白煙於廠外空氣中，致產生明顯之粒狀污染物，造
    成空氣污染之事實，堪以確定，所稱被告與其協議限期一個月改善更新抽排煙設
    備及稽查員承諾一個月內改善即免罰等節縱係屬實，亦無解於其違章之成立。從
    而本件被告所為裁處罰鍰之處分，揆諸首揭法條規定，並無違誤，訴願決定予以
    維持，亦無不合，原告起訴意旨難認為有理由，自應予以駁回。另本件依卷內資
    料，事證已臻明確，爰不經言詞辯論為之，併此敘明。
據上論結，本件原告之訴為無理由，爰依行政訴訟法第二百三十六條、第一百九十五
條第一項後段、第九十八條第三項前段，判決如主文。
中　　華　　民　　國　　九十三　　　年　　　六　　　月　　　三十　　　　日
                            臺 北 高 等 行 政 法 院  第 三 庭
                                                     法    官  林育如
右為正本係照原本作成。
本件以訴訟事件所涉及之法律見解具有原則性者為限，始得於本判決送達後二十日內
向本院提出上訴狀（須按他造人數附繕本），並經最高行政法院許可後方得上訴。
中　　華　　民　　國　　九十三　　　年　　　六　　　月　　　三十　　　　日
             　　　　　　　　　　　　　　　　　　　　書 記 官　林惠堉
